臺灣臺中地方法院刑事判決　　　　　100年度交簡上字第163號
上　訴　人　許祖豪
即　被　告
上列上訴人即被告因過失傷害案件，不服本院臺中簡易庭100 年
度交簡字第1663號中華民國100 年8 月4 日第一審簡易判決（聲
請簡易判決處刑案號：100 年度偵字第12216 號），提起上訴，
本院管轄之第二審合議庭判決如下：
    主    文
原判決撤銷。
許祖豪因過失傷害人，處拘役拾日，如易科罰金，以新臺幣壹
仟元折算壹日。緩刑貳年。
    犯 罪 事 實
一、許祖豪於民國99年11月30日22時18分許，騎乘車號388 －JD
    Q 號重型機車，沿臺中市○區○○路由工學五街往工學六街
    方向行駛，迨行經工學路102 號前時，原應注意變換車道時
    ，應讓直行車先行，並注意安全距離，且依當時天候為晴，
    夜間有照明，柏油路面乾燥、無缺陷，亦無障礙物，視距良
    好，依其智識或能力並無不能注意之情事，竟疏未注意讓後
    方之直行車先行，即貿然偏左行駛閃避人孔蓋時，適逢羅文
    伶騎乘車號619 －GU H號重型機車，沿工學路自許祖豪之左
    後方同向直行而來，欲自許祖豪之左側超車時，亦疏未注意
    超車時應注意前車動態，並於前車左側保持半公尺以上之間
    隔超過，雙方因前揭過失，致羅文伶所騎乘機車之右前車頭
    與許祖豪所騎乘機車之左側腳踏板附近發生擦撞，羅文伶因
    而人、車倒地，受有頭部外傷合併左臉挫傷併擦傷、左腳踝
    挫傷併擦傷及雙手擦傷等傷害。許祖豪肇事後於有偵查權之
    機關或公務員發覺前，即向到現場處理車禍之警員自首，陳
    明其為肇事者及肇事之經過，並願接受裁判
二、案經羅文伶訴由臺灣臺中地方法院檢察署檢察官偵查後，聲
    請以簡易判決處刑。
    理  由
壹、證據能力部分：
    按被告以外之人於審判外之言詞或書面陳述，除法律有規定
    者外，不得作為證據，刑事訴訟法第159 條第1 項定有明文
    ；復按被告以外之人於偵查中向檢察官所為之陳述，除顯有
    不可信之情況者外，得為證據，同法第159 條之1 第2 項亦
    有規定；另按被告以外之人於審判外之陳述，雖不符前四條
    之規定，而經當事人於審判程序同意作為證據，法院審酌該
    言詞陳述或書面陳述作成時之情況，認為適當者，亦得為證
    據；當事人、代理人或辯護人於法院調查證據時，知有第15
    9 條第1 項不得為證據之情形，而未於言詞辯論終結前聲明
    異議者，視為有前項之同意；同法第159 條之5 規定甚明。
    經查，除前述證據能力之說明外，下列經本院引為本案證據
    ，並於審理時踐行調查證據程序之被告以外之人於審判外之
    陳述及其他證據，依卷證資料所示，其等作成之狀態，並無
    違背陳述者而為，或其他違法取供之情事，或有偽造、變造
    證據之情形，且檢察官、被告於本院審理程序於言詞辯論終
    結前未聲明異議，而本院審酌該等陳述之作成及證據之取得
    ，做成者並無受人情施壓或干擾之情形，亦無偽造、變造證
    據之情事存在，復為本院事實認定之重要依據，故認為作為
    本案之證據尚屬適當，均應認具有證據能力。
貳、實體部分：
一、上揭犯罪事實，業據上訴人即被告（下稱被告）於本院審理
    時坦承不諱，核與證人即告訴人羅文伶分別於警詢、偵訊中
    所指訴或證述之情節相符（見偵卷第4 頁、第5 頁、第37頁
    至第38頁反面），並有道路交通事故現場圖、道路交通事故
    調查報告表(一)、(二)各1 紙、現場照片24張（偵卷第23頁至第
    34頁）在卷可憑。而告訴人羅文伶因本件車禍受有前述傷害
    之事實，亦有中山醫學大學附設醫院醫字第019041號診斷證
    明書1 紙（偵卷第40頁）附卷可參，可證被告與告訴人確實
    於前揭時、地，雙方未遵守上述規定，因而發生擦撞，致使
    告訴人羅文伶倒地受傷，受有上述傷痕之事實，應堪認定。
二、按機器腳踏車行駛之車道，應依標誌或標線之規定行駛；無
    標誌或標線者，變換車道時，應讓直行車先行，並注意安全
    距離。且汽車超越時應顯示左方向燈，並於前車左側保持半
    公尺以上之間隔超過，行至安全距離後，再顯示右方向燈駛
    入原行路線。道路交通安全規則第99條第1 項第3 款、第10
    1 條第1 項第5 款分別定有明文。被告為領有駕駛執照之駕
    駛人，對於上開道路交通安全規則之規定，自應知悉瞭解並
    予以遵守。惟被告騎乘上述機車，在行經上述路段時，自應
    依前開規定，於變換車道時，應讓直行車先行，並注意安全
    距離，始得為之。而當時天候晴，夜間有照明，柏油路面乾
    燥、無缺陷，亦無障礙物，視距良好，依其智識或能力並無
    不能注意之情事，有上開道路交通事故調查報告表在卷可稽
    。詎被告竟疏未注意讓後方之直行車先行，即貿然偏左行駛
    閃避人孔蓋時，而與告訴人所騎乘之上開機車發生碰撞，致
    告訴人人車倒地，因而受有上述傷害，被告就本件車禍事故
    之發生，自有過失甚明。雖告訴人騎乘上述重型機車，亦疏
    未注意超車時應注意前車動態，並於前車左側保持半公尺以
    上之間隔超過，因而發生本件車禍受有前揭傷害，而與有過
    失，然被告仍不能因告訴人之過失，而解免被告之罪責。再
    者本件車禍經告訴人聲請臺中市車輛行車事故鑑定委員會鑑
    定結果，亦認被告駕駛普通重型機車路徑偏左行駛時，未注
    意讓左後來車先行，與告訴人駕駛普通重型機車超越時未注
    意前車動態、未保持安全間隔，同為肇事原因，有該鑑定委
    員會100 年5 月30日中市車鑑字第1000003008號函所附中市
    車鑑0000000 號鑑定意見書附卷（見本院第37至第39頁）可
    按，益證被告確有過失，且其過失行為與告訴人所受之傷害
    間具有相當因果關係。綜上所述，被告之自白與事實相符，
    本件事證明確，被告犯行堪以認定。
三、核被告所為，係犯刑法第284 條第1 項前段之普通過失傷害
    罪。被告於肇事後，於其所犯罪未被偵查犯罪機關發覺前，
    即向前來處理之警員自承為肇事人並接受裁判一節，有臺中
    市○○○道路交通事故肇事人自首情形紀錄表1 紙附卷（見
    偵卷第20頁）可稽，本院審酌當時情狀，認得依刑法第62條
    前段規定減輕其刑。
四、原審以被告罪證明確，予以論罪科刑，固非無見。惟查：被
    告騎乘機車路徑偏左行駛時，未注意讓左後來車先行，與告
    訴人騎乘機車超越時未注意前車動態及未保持安全間隔，同
    為本件車禍之肇事原因，已如前述，然原判決逕行引用檢察
    官聲請簡易判決書之記載，誤認被告當時未顯示左方向燈，
    貿然左轉，及未認定告訴人對於本件車禍發生，與有前揭疏
    失，與被告同為肇事原因，事實認定有誤。再者被告於原審
    判決後已與告訴人達成和解，賠償新臺幣4 萬元（不含汽機
    車強制險），並已付清，有臺中市南區調解委員會調解筆錄
    1 紙附卷（見本院卷第25頁），原審未及審酌於此，亦有未
    洽。是以，被告上訴意旨認雙方達成和解，請求為緩刑之諭
    知等語，為有理由，自應由本院將原判決撤銷改判。爰審酌
    被告並無前科，素行良好，本次車禍之過失程度，造成告訴
    人傷害之結果，告訴人亦有過失，被告犯後坦承犯行，且已
    與告訴人達成和解，取得告訴人之原諒（見本院卷第33頁反
    面）等一切情狀，量處如主文第2 項所定之刑，並諭知易科
    罰金之折算標準。
五、末查被告前未曾因故意犯罪受有期徒刑以上刑之宣告，有臺
    灣高等法院被告前案紀錄表1 份在卷可按，且被告於本院審
    理時承認犯行，有悔悟之意，並於原審判決後已與告訴人達
    成和解，賠償告訴人之損害，告訴人於本院審理時亦當庭表
    示原諒被告，被告經此偵、審程序之教訓後，應知所警惕，
    信無再犯之虞，本院認對其所宣告之刑，以暫不執行為適當
    ，併諭知緩刑2 年，以啟自新。
據上論斷，應依刑事訴訟法第455 條之1 第1 項、第3 項、第36
9 條第1 項前段、第364 條、第299 條第1 項前段，刑法第284
條第1 項前段、第62條前段、第41條第1 項前段、第74條第1 項
第1 款，刑法施行法第1 條之1 第1 項、第2 項前段，判決如主
文。
本案經檢察官王亮欽到庭執行職務。
中    華    民    國   100    年    10    月    13    日
            刑事第十庭    審判長  法  官  張恩賜
                                  法  官  林慧欣
                                  法  官  楊萬益
以上正本證明與原本無異。
本案不得上訴。
                                  書記官  譚系媛
中    華    民    國   100    年    10    月    13    日
附錄本案論罪科刑條文：
中華民國刑法第284條
因過失傷害人者，處 6 月以下有期徒刑、拘役或 5 百元以下罰
金，致重傷者，處 1 年以下有期徒刑、拘役或 5 百元以下罰金
。
從事業務之人，因業務上之過失傷害人者，處 1 年以下有期徒
刑、拘役或 1 千元以下罰金，致重傷者，處 3 年以下有期徒刑
、拘役或 2 千元以下罰金。